【裁判字號】    89,訴,898
【裁判日期】    890621
【裁判案由】    清償借款
【裁判全文】
臺灣高雄地方法院民事判決  八十九年度訴字第八九八號
    原      告  富邦商業銀行股份有限公司
                              .
    法定代理人  甲○○      住台北市○○路○段一六九號二至四樓及地下一樓
    送達代收人  丙○○      住.
    被      告  乙○○      住.
                            .
右當事人間請求清償借款事件，本院判決如左：
    主    文
被告應給付原告新台幣貳佰捌拾柒萬零貳佰柒拾貳元，及其中新台幣壹佰參拾壹玖仟
柒佰柒拾貳元按附表編號（一）計算之利息及違約金。另新台幣壹佰參拾玖萬伍仟參
佰零肆元按附表編號（二）計算之利息及違約金。
訴訟費用由被告負擔。
    事    實
甲、原告方面：
一、聲明：如主文所示。
二、陳述：
    （一）被告乙○○於民國八十六年八月二十一日，分別為借款人及為訴外人陳輝
          躍擔任連帶保證人，向原告借款新台幣（下同）四百二十萬元各一筆，利
          息分別按年率百分之七點七及百分八點五計算，並均約定如有任何一宗債
          務不依約付息或清償本金時，其債務即視為全部到期，借款人即喪失期限
          之利益，遲延履行給付本金或利息時，除仍按上開利率計息外，其逾期在
          六個月以內償還者，按上開利率百分之十；逾期超過六個月者，其超過六
          個月部份按上開利率百分之二十加付違約金。
    （二）嗣被告及訴外人陳輝躍均怠於履行債務，經本院八十八年度執字第二七七
          號強制執行拍賣不動產，計至八十八年十二月十八日止，原告分別尚欠債
          權原本四百十二萬三千八百二十七元及四百十二萬三千一百八十元、利息
          四十七萬四千九百九十七元及五十二萬四千二百六十五元、違約金七萬三
          千七百七十二元及八萬一千四百二十四元，惟前開強制執行程序之拍定金
          額分別為三百三十五萬五千元及三百三十四萬五千元，扣除執行費及土地
          增值稅後，分配予原告之金額，各為三百二十七萬九千零五十二元及三百
          二十五萬二千一百四十一元，不足清償本件借款，惟本件兩造之借貸契約
          並未就清償順序約定，故拍定金額應按費用、利息、原本之次序清償，是
          被告尚欠如主文所示之本金、利息及違約金未給付，爰依消費借貸及連帶
          保證契約之規定，提起本件訴訟。
三、證據：提出借據二紙、戶籍謄本及本院八十八年執字第二七七八號民事執行處強
    制執行金額計算書分配表各一份。
乙、被告方面：
    被告未於言詞辯論期日到場，亦未提出書狀作何聲明或陳述。
    理    由
一、本件被告經合法通知，未於言詞辯論期日到場，核無民事訴訟法第三百八十六條
    所列各款情形，爰依原告之聲請，由其一造辯論而為判決。
二、本件原告主張被告乙○○於八十六年八月二十一日，分別為借款人及為訴外人陳
    輝躍擔任連帶保證人，向原告借款四百二十萬元各一筆，利息分別按年率百分之
    七點七及百分八點五計算，並均約定如有任何一宗債務不依約付息或清償本金時
    ，其債務即視為全部到期，借款人即喪失期限之利益，遲延履行給付本金或利息
    時，除仍按上開利率計息外，其逾期在六個月以內償還者，按上開利率百分之十
    ；逾期超過六個月者，其超過六個月部份按上開利率百分之二十加付違約金。被
    告及訴外人陳輝躍均怠於履行債務，經本院八十八年度執字第二七七八號強制執
    行拍賣不動產受償後，計至八十八年十二月十八日止，原告分別尚欠債權原本四
    百十二萬三千八百二十七元及四百十二萬三千一百八十元、利息四十七萬四千九
    百九十七元及五十二萬四千二百六十五元、違約金七萬三千七百七十二元及八萬
    一千四百二十四元，惟前開強制執行程序之拍定金額分別為三百三十五萬五千元
    及三百三十四萬五千元，扣除執行費及土地增值稅後，分配予原告之金額，各為
    三百二十七萬九千零五十二元及三百二十五萬二千一百四十一元，不足清償本件
    借款，惟兩造之借貸契約未就清償順序約定，故拍定金額應按費用、利息、原本
    之次序清償之事實，已據其提出借據二紙及本院八十八年執字第二七七八號民事
    執行處強制執行金額計算書分配表一份為證，而被告經通知既未到庭爭庭，亦未
    提出書狀為陳述，依本院調查證據結果，原告之主張自堪信為真實。
三、按稱消費借貸者，謂當事人約定，一方移轉金錢或其他代替物之所有權於他方，
    而他方以種類、品質、數量相同之物返還之契約。借用人應於約定期限內，返還
    與借用物種類、品質、數量相同之物。遲延之債務，以支付金錢為標的者，債權
    人得請求依法定利率計算之遲延利息。但約定利率較高者，仍從其約定利率。當
    事人得約定債務人不履行債務時，應支付違約金。民法第四百七十四條、第四百
    七十八條、第二百三十三條第一項、第二百五十條第一項分別定有明文。又稱保
    證者，謂當事人約定，一方於他方之債務人不履行債務時，由其代負履行責任之
    契約。保證債務，除契約另有訂定外，包含主債務之利息、違約金、損害賠償及
    其他從屬於主債務之負擔，民法第七百三十九條、第七百四十條亦分別定有明文
    。又保證債務之所謂連帶，係指保證人與主債務人負同一債務，對於債權人各負
    全部給付之責任而言。再按清償人所提出之給付，應先抵充費用，次充利息，次
    充原本。又清償人不為前條之指定者，依債務人因清償而獲益最多者，儘先抵充
    。民法第三百二十三條、第三百二十二條第二款中段定有明文。
四、本件被告乙○○分別與原告訂立消費借貸契約之借款人及連帶保證人，而被告尚
    有如主文所示之本金未清償之事實，已如前述，又本件兩造就違約金之抵充順序
    並未約定，前開法條亦未包括違約金在內，故而原告拍賣被告及訴外人陳輝躍之
    不動產所分配金額分別為三百二十七萬九千零五十二元及三百二十五萬二千一百
    四十一元，扣除費用、利息後，尚餘二百八十萬四千零五十五元及二百七十二萬
    七千八百七十六元，而原告之債權原本分別為四百十二萬三千八百二十七元及四
    百十二萬三千一百八十元，已不足清償債權原本，尚差一百三十一萬九千七百七
    十二元及一百三十九萬五千三百零四元，已無法再行抵充違約金，從而原告依消
    費借貸及連帶保證契約請求被告給付二百八十七萬零二百七十二元如附表所示之
    利息及違約金屬正當，應予准許。
五、結論：本件原告之訴為有理由，依民事訴訟法第三百八十五條第一項前段、第七
    十八條，判決如主文。
中      華      民      國    八十九    年      六      月    二十一  日
                              臺灣高雄地方法院民事第五庭
~B審判長法      官  楊惠欽
~B      法      官  張桂美
~B      法      官  吳為平
右為正本係照原本作成。
如對本判決上訴，須於判決送達後廿日內向本院提出上訴狀。
中      華      民      國    八十九    年      六      月    二十二  日
~B法院書記官  蔡進吉
~B附表：
~F0
~T32
┌──┬──────┬─────────────┬───────────┬─────┐
│    │            │    利            息      │    違    約    金    │          │
│編號│本       金 ├────┬───┬────┼─────┬─────┤原貸金額  │
│    │            │起    日│迄  日│利   率 │起  迄  日│          │借款人    │
├──┼──────┼────┼───┼────┼─────┼─────┼─────┤
│ 一 │壹佰參拾壹萬│八十八年│清償日│百分之七│八十八年十│按前開利率│肆佰貳拾萬│
│    │玖仟柒佰柒拾│十二月十│      │點七    │二月十九日│之百分之二│元        │
│    │貳元        │九日    │      │        │至清償日  │十        │乙○○    │
├──┼──────┼────┼───┼────┼─────┼─────┼─────┤
│ 二 │壹佰參拾玖萬│八十八年│清償日│百分之八│八十八年十│按前開利率│肆佰貳拾萬│
│    │伍仟參佰零肆│十二月十│      │點五    │二月十九日│之百分之二│元        │
│    │元          │九日    │      │        │至清償日  │十        │陳輝躍    │
├──┼──────┼────┴───┴────┴─────┴─────┼─────┤
│合計│            │                                                  │捌佰肆拾萬│
│    │            │                                                  │元        │
└──┴──────┴─────────────────────────┴─────┘


司法院資訊處製作；財團法人民間司法改革基金會備份。
